【裁判字號】    95,訴,993
【裁判日期】    951229
【裁判案由】    
【裁判全文】
臺灣基隆地方法院刑事判決               95年度訴字第919號
公  訴  人  臺灣基隆地方法院檢察署檢察官
被      告  乙○○
上列被告因搶奪案件，經檢察官提起公訴（95年度偵字第5391號
）暨追加起訴（95年度偵字第5614號）及移送併辦（95年度偵字
第5583號、第5684號），被告就被訴事實為有罪之陳述，本院合
議庭裁定由受命法官獨任進行審判，經改依簡式審判程序審理後
判決如下：
    主  文
乙○○所犯如附表「所犯罪名」欄所示之罪，各處如附表「科刑
」欄所示之刑。應執行有期徒刑貳年捌月，扣案之黑色半罩式安
全帽壹頂沒收。
    事  實
一、乙○○前因搶奪案件，經本院於民國93年1 月13日，以92年
    度訴字第616 號判決，判處有期徒刑8 月確定。又因施用第
    一級、第二級毒品案件，經本院於93年2 月7 日，以93年度
    訴字第14號判決，判處有期徒刑8 月、4 月，應執行有期徒
    刑10月確定。其所受上開有期徒刑，嗣經本院於93年5 月18
    日，以93年度聲字第277 號裁定合併應執行有期徒刑1 年5
    月確定。再因竊盜案件，經本院於93年8 月12日，以93年度
    訴字第364 號判決，判處有期徒刑1 年8 月確定。其於93年
    5 月11日入監接續執行上開有期徒刑1 年5 月、1 年8 月，
    於95年7 月4 日假釋出監，至96年5 月7 日始假釋期滿（不
    構成累犯）。
二、詎乙○○猶不知悔改，於假釋中復意圖自己之不法所有，先
    後為下列搶奪之行為：
  (一)95年11月24日下午4 時10分許，騎乘向不知情之高智賢借來
    之車牌號碼CPQ ─569 號重型機車，行經基隆市○○街11巷
    11號附近時，見張紅棗脖子上戴有金項鍊，獨自走入上址旁
    巷子內，乃將上開重型機車停放在基隆市○○路142 號旁，
    頭載黑色半罩式安全帽，尾隨張紅棗進入前開巷子內，趁張
    紅棗不及防備之際，自其背後徒手搶奪其脖子上之金項鍊1
    條，得手後騎前開重型機車逃逸，旋於同日下午5 時許，將
    搶得之金項鍊持至基隆市○○路120 號之金峰銀樓，以新臺
    幣（下同）4,400 元之代價典當予不知之金峰銀樓店員黃若
    甄，得款後花用無存。嗣經基隆市警察局第三分局七堵派出
    所員警依路口監視錄影器所攝得之影像，循線查獲乙○○，
    始悉上情。
  (二)95年11月25日中午12時許，又騎乘上開機車，行經基隆市○
    ○區○○路42巷口時，見黃陳香杏脖子戴著鑲有k 金墜子之
    金項鍊1 條，認有機可趁，遂將上開機車停在附近，同戴上
    開安全帽，下車步行接近黃陳香杏，趁黃陳香杏不及防備之
    際，徒手搶奪黃陳香杏脖子之金項鍊1 條，得手後，騎乘上
    開機車往市區方向逃逸，並隨手將K 金墜子丟棄在基隆港中
    。嗣乙○○於同日下午1 時許，將搶來之金項鍊持至基隆市
    安樂區○○路88號之金玉美銀樓，以新臺幣（下同）12,700
    元之代價出售予不知情之金玉美銀樓負責人葉銘峰，得款供
    己花用完畢。
  (三)95年11月26日下午2 時45分許，復騎乘車上開機車，行經基
    隆市仁愛區○○○路88號成功市場前，見楊郭淑慎脖子戴著
    金項鍊1 條，認有機可趁，乃以同前手法，趁楊郭淑慎不及
    防備之機會，自後著手搶奪楊郭淑慎脖子之金項鍊，然因楊
    郭淑慎與之拉扯，乙○○遂放棄，騎乘上開機車往同市○○
    路方向逃逸，致未能得逞，而搶奪未遂。
  (四)95年11月26日下午5 時10分許，再騎乘上開機車，於行經基
    隆市○○區○○路17號前，見林靜婉脖子戴著金項鍊1 條，
    認有機可趁，遂將上開重機車停在附近，頭戴上開安全帽，
    下車步行接近林靜婉，趁林靜婉不及防備之機會，自後以右
    手著手搶奪林靜婉脖子之金項鍊。然因林靜婉與之拉扯，乙
    ○○遂放棄，騎乘上開重機車向基隆廟口方向逃逸，致未能
    得手，而搶奪未遂。事後並將CPQ ─569 號重型機車，連同
    上開其所有用以行搶之安全帽1 頂，棄置在基隆市○○區○
    ○路3 號前。
  (五)95年11月28日上午10時許，徒步行經基隆市○○路舊大華戲
    院前，見吳春蘭打開所有POI ─562 號重型機車置物箱，正
    在穿載雨衣及安全帽，不及防備之際，自吳春蘭後方徒手搶
    奪置物箱內皮包內1 只，於取出皮包內現金1,300 元後，將
    皮包放回機車置物箱中逃逸。此時，吳春蘭始驚覺大叫呼救
    ，嗣為路人及據到場之員警於基隆市○○路9 號前合力逮獲
    乙○○，並自其身上起出上開搶得之現金1,300 元。乙○○
    旋帶同員警至基隆市○○路3 號之停放CPQ- 569號重型機車
    處，並自該機車置物箱內取出上開其所有供搶奪所用之黑色
    半罩式安全帽1 頂扣案，而查悉其上開編號(二)(三)(四)之搶奪犯
    行。
二、案經基隆市警察局第一、第三分局移送臺灣基隆地方法院檢
    察署檢察官偵查後起訴暨追加起訴及移送併辦。
    理  由
壹、程序事項
一、按「有左列情形之一者，為相牽連之案件：一一人犯數罪者
    。二數人共犯一罪或數罪者。三數人同時在同一處所各別犯
    罪者。四犯與本罪有關係之藏匿人犯、湮滅證據、偽證、贓
    物各罪者」，刑事訴訟法第7 條定有明文。又於第一審辯論
    終結前，得就與本案相牽連之犯罪或本罪之誣告罪，追加起
    訴，同法第265 條第1 項亦定有明文。茲檢察官就被告乙○
    ○另犯如事實欄二、(一)所示搶奪罪，於辯論終結前，具狀向
    本院追加起訴，於法尚無不合。
二、又本案被告所犯者非為死刑、無期徒刑、最輕本刑為3 年以
    上有期徒刑之罪或高等法院管轄第一審案件，其於準備程序
    進行中，先就被訴事實為有罪之陳述，經告知其簡式審判程
    序之旨，並聽取公訴人、被告之意見後，本院業已依刑事訴
    訟法第273條之1第1 項之規定，裁定由受命法官獨任以簡式
    審判程序進行本案之審理。
貳、實體事項：
一、上揭事實，業據被告於警詢、檢察官偵查中及本院審理時坦
    承在卷，核與證人即被害人張紅棗、黃陳香杏、楊郭淑慎、
    林靜婉、吳春蘭、證人即CPQ ─569 號重型機車所有人高智
    賢、證人即金玉美銀樓負責人葉銘峰、證人即金峰銀樓店員
    黃若甄於警詢時所證情節大致相符，並有監視錄影器翻拍照
    片3張 、金峰銀樓金飾買入登記簿影本1 紙、現場及被告犯
    罪所用交通工具照片6 張、贓物認領保管收據1 紙、證人吳
    春蘭遭搶之現金照片1 張附卷可稽，復有黑色半罩式安全帽
    1 頂扣案可佐，被告之自白核與事實相符，可以採信。本案
    事證明確，被告犯行洵堪認定，應依法論科。
二、論罪科刑
  (一)核被告乙○○如事實欄二、(一)(二)(五)所示之行為，係犯刑法第
    325 條第1 項之搶奪罪；如事實欄二、(三)(四)所示之行為，係
    犯刑法第325 條第3 項、第1 項之搶奪未遂罪，因其此部分
    行為僅止於未遂，爰均依刑法第25條第2 項規定減輕其刑。
    又被告上開所犯3 次搶奪既遂罪、2 次搶奪未遂罪，犯意各
    別，行為不同，應予分論併罰。
  (二)又被告所受如事實欄一所示之有期徒刑，經接續執行後，假
    釋出監，至96年5 月7 日始假釋期滿之事實，有臺灣高等法
    院被告前案紀錄表在卷可稽，被告於假釋期間再犯本案，不
    構成累犯，檢察官認被告故意再犯本案，為累犯，應依法加
    重其刑，尚有誤會。
  (三)本院審酌被告前有如事實欄所示之搶奪及竊盜前案紀錄，素
    行不端，有前引臺灣高等法院被告前案紀錄表在卷可按，竟
    於假釋期間，再連續搶奪被害人財物，顯見其無悔悟之心，
    且衡酌其頭戴安全帽接近被害人，並遽然出手搶奪財物，不
    僅造成被害人身心難以磨滅之恐懼，且嚴重危及社會治安，
    暨其搶奪之次數、搶得之財物價值及犯後坦承犯行等一切情
    狀，分別量處如附表所示之刑，併定其應執行之刑。至檢察
    官雖就被告所犯罪行，具體請求合併定應執行有期徒刑5 年
    ，然本院衡酌上開因素，認分別科以如附表所示之刑，應執
    行有期徒刑2年8月，罪刑相當，已足收教化功效。
  (四)檢察官以被告年輕力壯，竟沈溺於施用毒品，不思勞動工作
    ，自食其力，反而以搶奪他人財物為生，前科累累，顯有犯
    罪習慣，而建請依刑法第90條第1 項規定，諭令被告於刑之
    執行前入勞動場所強制工作。惟按保安處分係針對受處分人
    將來之危險性所為之處置，以達教化、治療之目的，為刑罰
    之補充制度。我國現行刑法採刑罰與保安處分雙軌制，係在
    維持行為責任之刑罰原則下，為協助行為人再社會化之功能
    ，以及改善行為人潛在之危險性格，期能達成根治犯罪原因
    、預防犯罪之特別目的。是保安處分中之強制工作，旨在對
    嚴重職業性犯罪及欠缺正確工作觀念或無正常工作因而犯罪
    者，強制其從事勞動，學習一技之長及正確之謀生觀念，使
    其日後重返社會，能適應社會生活（最高法院91年度台上字
    第4625號判決意旨參照）。查檢察官雖指被告以搶奪為生，
    然並未提出相關事證為佐，且被告於本院審理時供稱，95年
    間假釋出獄後曾到臺灣電力公司擔任較不須特殊技能之臨時
    配線員工作，迄同年10月中旬結束，即每日至基隆火車站等
    候臨時工之工作，因工作不穩定，入不敷出，始搶奪他人財
    物，足見被告並非惰於工作，揆諸上開說明，本院因認宣告
    如主文所示之刑，已足認與被告犯行之處罰相當，要無另宣
    告強制工作以預防矯治其社會危險性之必要，是檢察官聲請
    諭知強制工作部分，尚無必要，併此敘明。
  (五)臺灣基隆地方法院檢察署檢察官移送併辦之該署95年度偵字
    第5583號、5684號卷所示被告搶奪之犯罪事實，分別與事實
    欄二、(一)(三)所示之事實相同，而為事實上之同一案件，本院
    自得併予審理，附此敘明。
  (六)扣案黑色半罩式安全帽1 頂，係被告所有，供其搶奪如附犯
    罪事實欄二、(一)(二)(三)(四)所示被害人財物之用，業據其供承在
    卷，爰依刑法第38條第1 項第2 款規定，在被告所犯各該搶
    奪及搶奪未遂罪項下宣告沒收。
據上論斷，應依刑事訴訟法第265 條第1 項、第273 條之1 第1
項、299 條第1 項前段，刑法第325 條第1 項、第3 項、第25條
第2 項、第51條第5 款、第38條第1 項第2 款，判決如主文。
本案檢察官甲○○到庭執行職務。
中    華    民    國    95    年    12    月    29    日
                  刑事第二庭法  官       劉桂金
以上正本證明與原本無異。
如不服本判決應於收受本判決後10日內向本院提出上訴書狀，其
未敘述上訴理由者，並得於提起上訴後10日內向本院補提理由書
狀（均須按他造當事人之人數附繕本。）「切勿逕送上級法院」
中    華    民    國    95    年    12    月    29    日
                            書記官       鄧順生
附錄論罪法條：
刑法第325條
意圖為自己或第三人不法之所有，而搶奪他人之動產者，處 6 月
以上 5 年以下有期徒刑。
【附表 】
┌──┬────────┬───────┬───────┐
│編號│犯罪事實        │所  犯  罪  名│  科   刑     │
├──┼────────┼───────┼───────┤
│1.  │犯罪事實欄二、(一)│刑法第325 條第│有期徒刑八月。│
│    │所示之事實      │1 項搶奪既遂罪│扣案之黑色半罩│
│    │                │              │式安全帽1 頂沒│
│    │                │              │收。          │
├──┼────────┼───────┼───────┤
│2.  │犯罪事實欄二、(二)│刑法第325 條第│有期徒刑八月。│
│    │所示之事實      │1 項搶奪既遂罪│扣案之黑色半罩│
│    │                │              │式安全帽1 頂沒│
│    │                │              │收。          │
├──┼────────┼───────┼───────┤
│3.  │犯罪事實欄二、(三)│刑法第325 條第│有期徒刑五月。│
│    │所示之事實      │3 項、第1 項搶│扣案之黑色半罩│
│    │                │奪未遂罪      │式安全帽1 頂沒│
│    │                │              │收。          │
├──┼────────┼───────┼───────┤
│4.  │犯罪事實欄二、(四)│刑法第325 條第│有期徒刑五月。│
│    │所示之事實      │3 項、第1 項搶│扣案之黑色半罩│
│    │                │奪未遂罪      │式安全帽1 頂沒│
│    │                │              │收。          │
├──┼────────┼───────┼───────┤
│5.  │犯罪事實欄二、(五)│刑法第325 條第│有期徒刑八月。│
│    │所示之事實      │1 項搶奪既遂罪│              │
└──┴────────┴───────┴───────┘


司法院資訊處製作；財團法人民間司法改革基金會備份。
